臺灣桃園地方法院民事判決
111年度重訴字第21號
原      告  沈德鈞  

訴訟代理人  巫宗翰律師
複  代理人  劉芯言律師
被      告  詹文輔  

訴訟代理人  張睿文律師
複  代理人  鄭詠芯律師
上列當事人間返還墊款事件，本院於民國111年11月4日言詞辯論
終結，判決如下：
　　主      文
原告之訴及假執行之聲請均駁回。
訴訟費用由原告負擔。
    事實及理由
一、原告主張：兩造前於民國104年間合夥投資土地、公司股份
    買賣等事宜，合夥比例為原告3分之2、被告3分之1。為投資
    取得訴外人庚開發股份有限公司（下稱庚公司）坐落於新北
    市○○區○○段000地號等50筆土地，兩造於104年2月13日向訴
    外人辛借款新臺幣（下同）1億元，並於同日共同簽發同額
    本票（票號：478566，下稱系爭本票）交付予辛作為還款擔
    保。嗣原告代墊償還辛1億元及利息8,260萬元，被告應依合
    夥比例即本金3,333萬3,333元、利息2,753萬3,333元，合計
    6,086萬6,666元償還予原告。爰依適用或類推適用民法第67
    8條第1項、第179條規定（選擇合併），提起本件訴訟等語
    。並聲明：㈠被告應給付原告6,086萬6,666元，及自起訴狀
    繕本送達翌日起至清償日止，按年息5%計算之利息。㈡願供
    擔保，請准宣告假執行。
二、被告則以：原告未提出交付借款及利率約定之證據，且就利
    息部分不得再請求遲延利息。原告應先證明兩造間有合夥契
    約及內部關係為何，再證明原告與他人間金錢往來與合夥事
    業有關，縱認原告主張為實，對辛之債務亦應以合夥財產清
    償之，故原告應先就合夥事務及財產狀況提出說明等語置辯
    。並聲明：㈠原告之訴及假執行之聲請均駁回。㈡如受不利之
    判決，願供擔保請准宣告免為假執行。
三、得心證之理由：
  ㈠按合夥人因合夥事務所支出之費用，得請求償還，民法第678
    條第1項定有明文。故合夥人必先證明有合夥關係存在、因
    合夥事務而支出費用，才有請求其他合夥人償還之權利。
  ㈡原告主張兩造於104年間合夥投資取得庚土地乙節，固為被告
    所不爭執，惟被告辯稱其投資比例占總投資金額3億中之2,0
    00萬元（重訴字卷第201、202、205、206頁）。而依原告提
    出之104年2月14日土地投資合夥契約書（下稱原證6契約，
    重訴字卷第165至169頁），其上記載之合夥人及出資比例為
    ：原告1億元、被告5,000萬元、訴外人戊6,000萬元、己6,0
    00萬元、癸3,000萬元（以上共計3億元）等語；與原告主張
    總投資金額2億元，其中兩造共同投資1億元不符，而本院已
    於111年6月24日闡明原告提出兩造合夥比例之依據（重訴字
    卷第158頁），惟原告迄至言詞辯論終結時仍未提出諸如被
    告匯款明細、結算資料等證據，尚難認原告主張兩造合夥比
    例為原告3分之2、被告3分之1乙節有據。
  ㈢原告主張兩造為投資取得庚公司的土地，於104年2月13日向
    辛借款1億元，並於同日共同簽發系爭本票擔保乙節，業據
    其提出本票及借據為證（桃司調字卷第10頁、重訴字卷第19
    頁），且辛交付之1億元支票已由原告之聯邦商業銀行帳戶
    （下稱系爭帳戶）提示兌現，有支票正反面影本及系爭帳戶
    交易明細等在卷可參（重訴字卷第159至161頁），堪信辛已
    交付借款。被告固承認簽發系爭本票及借據是為了籌措資金
    借給庚公司等語（重訴字卷第200頁），惟被告於111年6月2
    0日民事答辯二暨聲請調查證據狀已有爭執原告向辛借得之
    金錢是否確實投入兩造之合夥事業，有待原告提出合夥事業
    之相關帳冊以茲釐清（重訴字卷第138頁）。然原告迄至言
    詞辯論終結時仍未提出相關證據證明向辛借款1億元已用於
    「投資取得庚公司的土地」，查辛於本院審理中證述這筆錢
    是投資庚公司的資金等語（重訴字卷第144頁），只能證明
    辛提供1億元予原告的原因或動機，不能證明原告取得款項
    後實際之用途。則上開1億元款項既由原告取得，原告復未
    證明已用於合夥事業或分給被告，則原告嗣後返還本金、利
    息予辛，難謂係因合夥事務而支出費用，從而，原告依民法
    第678條第1項規定請求被告償還部分本金及利息，即屬無據
    。
  ㈣次按無法律上之原因而受利益，致他人受損害者，應返還其
    利益。雖有法律上之原因，而其後已不存在者，亦同，民法
    第179條定有明文。被告雖共同簽發系爭本票及借據向辛借
    款1億元，然辛交付之1億元支票是在原告系爭帳戶提示兌現
    （重訴字卷第159至161頁），原告並未證明將款項用於合夥
    事業或分給被告，則原告償還辛本金及利息，難認原告受有
    損害或被告受有利益，故原告依民法第179條規定請求被告
    償還部分本金及利息，亦屬無據。
四、綜上所述，原告依適用或類推適用民法第678條第1項、第17
    9條規定，請求被告給付原告6,086萬6,666元，及自起訴狀
    繕本送達翌日起至清償日止，按年息5%計算之利息，為無理
    由，應予駁回。又原告之訴既經駁回，其假執行之聲請即失
    所依據，應併予駁回。
五、本件事證已臻明確，兩造其餘攻擊防禦方法及舉證，核與判
    決結果無影響，爰不予一一論述，併此敘明。
六、訴訟費用負擔之依據：民事訴訟法第78條。
中　　華　　民　　國　　111 　年　　12　　月　　9 　　日
                  民事第三庭  法  官  吳佩玲
以上正本係照原本作成。
如對本判決上訴，須於判決送達後20日內向本院提出上訴狀。如
委任律師提起上訴者，應一併繳納上訴審裁判費。
中　　華　　民　　國　　111 　年　　12　　月　　9 　　日
                              書記官　龍明珠